臺灣高雄地方法院民事裁定
108年度消債清字第243號
聲  請  人  朱倩慧（原名：朱惠娟）
0000000000000000

0000000000000000

代  理  人  林侑靜律師
上列當事人因消費者債務清理事件聲請清算，本院裁定如下：
    主  文
聲請人朱倩慧自中華民國一○九年五月二十六日下午四時起開始
清算程序。
命司法事務官進行本件清算程序。
    理  由
一、聲請意旨略以：伊有不能清償債務情事，前依中華民國銀行
    公會會員辦理消費金融案件無擔保債務協商機制請求共同協
    商債務方案成立，惟仍不得已毀諾。伊又未經法院裁定開始
    更生程序或許可和解或宣告破產，爰聲請清算等語。
二、按債務人不能清償債務或有不能清償之虞者，得依本條例所
    定更生或清算程序，清理其債務；法院開始清算程序之裁定
    ，應載明其年、月、日、時，並即時發生效力；法院開始更
    生或清算程序後，得命司法事務官進行更生或清算程序，必
    要時得選任律師、會計師或其他適當之自然人或法人1人為
    監督人或管理人，消費者債務清理條例（下稱消債條例）第
    3條、第80條前段、第83條第1項、第16條第1項分別定有明
    文。
三、經查：
㈠、聲請人曾請求銀行公會協商債務方案成立，約定自民國95年1
    2月起，分120期，利率3％，每月清償新臺幣（下同）24,431
    元，惟聲請人僅履行4期即未依約繳款，而於96年4月經通報
    毀諾，固有國泰世華銀行陳報狀（本案卷第33至51頁）可參
    。按消債條例第151條第9 項準用同條第7 項但書所稱「因
    不可歸責於己之事由，致履行有困難」之情形，僅須於法院
    就更生或清算之聲請為裁判時存在即為已足，至債務人於履
    行困難之事由發生前有無違約不履行行為，與該事由是否不
    可歸責於債務人之判斷尚屬無涉（另參考98年第1 期民事業
    務研究會第26號之司法院民事廳消費者債務清理條例法律問
    題研審小組意見）。又依消債條例第151 條第9 項準用同條
    第8 項再準用第75條第2 項之規定，債務人可處分所得扣除
    自己及依法應受其扶養者所必要生活費用之餘額，連續3 個
    月低於協商方案應清償之金額者，推定有不可歸責於己之事
    由致履行有困難。經查，聲請人於毀諾時係於人昌事務用品
    股份有限公司任職，自陳每月收入約20,000餘元，而其於10
    6年度至108年度於人昌事務用品股份有限公司申報薪資所得
    各為280,270元、281,454元、24,619元，平均每月所得各為
    23,356元、23,455元、2,052元（本件裁定元以下均採四捨
    五入計算），此有財政部高雄國稅局106至107年綜合所得稅
    各類所得資料清單【本院108年度司消債調字第597號卷（下
    稱調卷）第9至10頁】、108年度稅務電子閘門財產所得調件
    明細表（本案卷第159頁）、勞工保險被保險人投保資料表
    （調卷第12至13頁）可參，顯已無法負擔每月24,431元之還
    款金額，堪認聲請人之收入無法持續支應前揭生活開支及協
    商款項，有不可歸責於己之事由，致不能繼續履行原協商條
    件。
㈡、聲請人復於108年11月26日提出債權人清冊，向本院聲請調解
    債務清償方案，經本院108年度司消債調字第597號受理後，
    又因前曾毀諾，並無再行調解之意，而於108年11月29日具
    狀聲請清算等情，亦經本院依職權調閱上開調解卷宗核閱無
    訛。
㈢、聲請人於106年度至108年度申報所得各為280,270元、281,45
    4元、24,619元，平均每月所得各為23,356元、23,455元、2
    ,052元，名下無財產，有台灣人壽保單解約金美元16,520元
    （以109年2月24日臺灣銀行即期賣出匯率30.49計，折合新
    台幣約503,694.8元）、新光人壽保單解約金415,117元（前
    於107年11月16日領取60,000元生存保險金）、全球人壽保
    單解約金678,775元（前於107年共領取54,197元，108年共
    領取166,540元，109年1月領取3,582元保險給付），另原有
    三商美邦人壽保單，業於108年12月6日解約，由聲請人領回
    17,516元解約金，而原有之康健人壽保單亦均已解約或失效
    ，於108年11月19日領回21,410元解約金，至保誠人壽部分
    ，則無投保資料；又聲請人罹紅斑性狼瘡、慢性腎衰竭，屬
    極重度身心障礙，自陳106年12月至108年1月31日於人昌事
    務用品股份有限公司任職，108年1月實領收入27,019元，於
    108年1月31日遭解僱，領取資遣費58,426元後，迄今無業，
    曾於108年5月23日至109年2月共領取就業保險失業給付142,
    560元，並於108年5月22日領取富邦產物保險股份有限公司
    理賠給付72,441元，另每月尚有領取身障補助4,872元，自1
    09年1月調整為每月領取5,065元等情，有財政部高雄國稅局
    106年至107年綜合所得稅各類所得資料清單及財產歸屬資料
    清單（調卷第9至11頁）、108年稅務電子閘門財產所得調件
    明細表（本案卷第159頁)、財產及收入狀況說明書（調卷第
    3頁）、債權人清冊（調卷第3至4頁）、戶籍謄本（本案卷
    第58頁）、勞工保險被保險人投保資料表（調卷第12至13頁
    ）、個人商業保險查詢結果表（本案卷第60頁）、財團法人
    金融聯合徵信中心前置協商專用債權人清冊（調卷第6至8頁
    ）、信用報告（本案卷第54至57頁）、身障手冊（調卷第25
    頁）、社會補助查詢表（本案卷第14至18頁、第154至158頁
    ）、高雄市政府都市發展局函（本案卷第19頁）、重大傷病
    核定審查通知書（調卷第21至24頁）、勞動部勞工保險局函
    （本案卷第20頁、第128頁）、勞動部勞動力發展署高屏澎
    東分署函（本案卷第21頁）、勞保局已領失業給付證明（本
    案卷第84頁）、富邦產物保險股份有限公司函（本案卷第11
    1至112頁）、存簿暨交易明細（調卷第16至20頁、本案卷第
    25至27頁、第61至83頁）、108年1月薪資表（調卷第14頁）
    、收入切結書（調卷第15頁）、離職證明書（本案卷第29頁
    ）、雇主資遣員工通報名冊（本案卷第30頁）、資遣費領取
    收據（本案卷第31頁）、高雄醫學院診斷證明書暨病歷（本
    案卷第85至93頁）、台灣人壽保險股份有限公司函（本案卷
    第110頁）、三商美邦人壽保險股份有限公司函（本案卷第1
    01至102頁）、康健人壽保險股份有限公司函（本案卷第108
    至109頁）、新光人壽保險股份有限公司陳報狀（本案卷第1
    06至107頁）、全球人壽保險股份有限公司函（本案卷第103
    至105頁）、保誠人壽保險股份有限公司函（本案卷第113頁
    ）等附卷可參。經考量聲請人上述工作、收入情況，爰以其
    目前每月領取身障補助5,065元評估其償債能力。
㈣、關於聲請人個人日常必要支出部分，聲請人主張每月支出4,7
    72元（無房屋租金支出）云云。按債務人必要生活費用，以
    最近一年衛生福利部或直轄市政府所公告當地區每人每月最
    低生活費一點二倍定之，消債條例第64條之2第1項定有明文
    。本院參酌衛福部社會司所公告109年度高雄市最低生活費
    為13,099元，又聲請人陳稱於父親所有房屋居住，實無房屋
    費用支出，故計算聲請人個人每月必要生活費時，應自上述
    每月最低生活費用中扣除相當於房租支出所佔比例（大約為
    24.36％），是聲請人每月之必要生活費應以11,890元計算【
    計算式：15,719－（15,719×24.36%）＝11,890】，聲請人主
    張每月必要支出約4,772元，尚屬合理，應予採計。
㈤、綜上所述，聲請人每月平均收入為5,065元，扣除必要生活費
    4,772元後，尚餘293元。而聲請人目前負債總額為4,536,95
    6元（本案卷第122至127頁、第129至134頁、第136至152頁
    ，包括：國泰世華銀行、花旗銀行、匯豐銀行、新光銀行、
    聯邦銀行、元大銀行、台新銀行、中國信託銀行），扣除台
    灣人壽、新光人壽、全球人壽保單解約金共計1,597,586.8
    元後，以上開餘額按月攤還結果，至少約須836年【計算式
    ：（4,536,956－1,597,586.8）÷293÷12＝836】始能清償完畢
    ，堪認聲請人確有不能清償債務之情事。從而，聲請人向本
    院聲請清算，應予准許，並命司法事務官進行本件清算程序
    。
四、依消債條例第11條第1項、第83條第1項、第16條第1項，裁
    定如主文。
中　　華　　民　　國　 109　　年　　5　　月　　26　　日
              　　民事庭　　  法　官　賴寶合
以上正本係照原本作成。
本裁定不得抗告。
中　　華　　民　　國　 109　　年　　5 　　月　　26　　日
  　                          書記官　胡美儀